ACORDAO-COMPLETO-2357893

ACÓRDÃO DE RELAÇÃO

ACÓRDÃO DE RELAÇÃO 5094/2019 ATA 22/2019 - PRIMEIRA CÂMARA

Acórdão 5094/2019-TCU-Primeira Câmara
Considerando que a responsabilidade não deve ser automaticamente conferida aos responsáveis que atuaram como substitutos, sendo necessário individualizar os atos omissivos ou comissivos especificamente praticados por eles quando investidos no exercício da função de direção da entidade;
Considerando que, caso o TC Processo 032.888/2016-3, que trata de fiscalização com o objetivo de avaliar a conformidade dos procedimentos relacionados à concessão de financiamentos à exportação de serviços de engenharia que não sejam de competência do BNDES, ou os processos conexos de representação autuados em atendimento ao Acórdão 1031/2018-TCU-Plenário, proferido naqueles autos, venham a revelar, quando de sua apreciação, irregularidades graves que possam macular as contas do Sr. Marcos Jorge de Lima, o MP/TCU poderá interpor recurso de revisão nas presentes contas, nos termos do art. 288, III, do RI/TCU;
Considerando que, no âmbito da prestação de contas da unidade jurisdicionada relativa ao exercício de 2014 (TC Processo 030.765/2015-3) , o Tribunal prolatou o Acórdão 551/2017-TCU-Plenário, no qual, entre outras medidas, determinou que fosse promovido o saneamento de falhas apontadas pela Controladoria-Geral da União no relatório de auditoria de gestão 201503568, que assinalou, entre outras providências, a necessidade de se instituir e implementar a equipe de tratamento e resposta a incidentes de segurança da informação do órgão (Etir) , conforme art. 5º, V, da IN GSI 1/2008, considerando a existência de modelo aprovado e pago;
Considerando, entretanto, que, conforme item 1.2.1.2 do relatório de auditoria referente às presentes contas, o órgão de controle interno esclareceu que ainda restava pendente a instituição e implementação da Etir;
Considerando que as competências da unidade jurisdicionada foram incorporadas ao Ministério da Economia, em face da reformulação da organização dos órgãos da Presidência da República e dos ministérios, ocorrida em 2019.
Os ministros do Tribunal de Contas da União, reunidos em sessão da 1ª Câmara, com fundamento nos arts. 1º, I; 16, II; 18 e 23, II, da Lei 8.443/1992, nos arts. 1º, I, 208 e 214, II, do RI/TCU, na forma do art. 143, I, "a", do RI/TCU, e de acordo com os pareceres convergentes emitidos nos autos, ACORDAM, por unanimidade, em julgar as contas a seguir relacionadas regulares com ressalva, em razão das impropriedades verificadas e dar quitação aos responsáveis, e, com fundamento nos arts. 1º, I; 16, I; 17 e 23, I, da Lei 8.443/1992 e nos arts. 1º, I, 207 e 214, I, do RI/TCU, regulares as demais, com quitação plena.
- Carlos Augusto Grabois Gadelha (CPF XXX.047.737-XX) , Yana Dumaresq Sobral Alves (CPF XXX.458.421-XX) , Igor Nogueira Calvet (CPF XXX.097.403-XX) : (i) intempestividade na designação e na efetiva atuação do grupo de acompanhamento de que trata o art. 33 do Decreto 7.819/2012, que regulamentou o Programa Inovar-Auto;
- Fernando de Magalhães Furlan (CPF XXX.751.809-XX) , Marcos Jorge de Lima (CPF XXX.678.252-XX) : (i) intempestividade na designação e na efetiva atuação do grupo de acompanhamento de que trata o art. 33 do Decreto 7.819/2012, que regulamentou o Programa Inovar-Auto; (ii) vulnerabilidade da segurança da informação em decorrência da não estruturação da equipe de tratamento e resposta a incidentes em redes computacionais (Etir) , conforme estabelece o art. 5º, V, da IN GSI 1/2008; iii) elevado estoque de prestações de contas não analisadas relativas a transferências concedidas pelo extinto Ministério da Indústria, Comércio Exterior e Serviços; (iv) baixo alinhamento institucional da unidade jurisdicionada com a Agência Brasileira de Desenvolvimento Industrial no planejamento das atividades a serem executadas no âmbito do contrato de gestão existente entre elas.
1. Processo TC-Processo 032.877/2017-0 (PRESTAÇÃO DE CONTAS - Exercício: 2016) 
	1.1. Responsáveis: Abrao Miguel Arabe Neto (XXX.757.496-XX) ; Alessandro Franca Dantas (XXX.874.011-XX) ; Alexsandro Mairink Hoffman (XXX.097.957-XX) ; Carlos Augusto Grabois Gadelha (XXX.047.737-XX) ; Daniel Marteleto Godinho (XXX.904.316-XX) ; Douglas Finardi Ferreira (XXX.806.798-XX) ; Edna de Souza Cesetti (XXX.402.621-XX) ; Fernando Lourenco Nunes Neto (XXX.615.837-XX) ; Fernando de Magalhães Furlan (XXX.751.809-XX) ; Herlon Alves Brandão (XXX.673.806-XX) ; Igor Manhaes Nazareth (XXX.925.308-XX) ; Igor Nogueira Calvet (XXX.097.403-XX) ; Leonardo Rabelo de Santana (XXX.354.797-XX) ; Marcelo Maia Tavares de Araujo (XXX.979.411-XX) ; Marco Cesar Saraiva da Fonseca (XXX.648.747-XX) ; Marcos Jorge de Lima (XXX.678.252-XX) ; Marcos Vinicius de Souza (XXX.757.138-XX) ; Margarete Maria Gandini (XXX.865.470-XX) ; Márcio Luiz de Freitas Naves de Lima (XXX.999.346-XX) ; Natália Lorenzetti (XXX.278.249-XX) ; Renato Agostinho da Silva (XXX.347.324-XX) ; Sandro Meira Ricci (XXX.322.131-XX) ; Thaise Pereira Pessoa Dutra (XXX.588.431-XX) ; Yana Dumaresq Sobral Alves (XXX.458.421-XX) 
	1.2. Órgão: Secretaria-Executiva do Ministério da Indústria, Comércio Exterior e Serviços
	1.3. Relator: Ministro-Substituto Weder de Oliveira
	1.4. Representante do Ministério Público: Subprocurador-Geral Paulo Soares Bugarin
	1.5. Unidade Técnica: Secretaria de Controle Externo do Desenvolvimento Econômico (SecexDesenvolvimento) .
	1.6. Representação legal: não há.
	1.7. Determinações/Recomendações/Orientações:
	1.7.1. determinar à Secretaria-Executiva do Ministério da Economia que elabore um plano de ação, em até 180 (cento e oitenta) dias, para eliminar o estoque de prestações de contas não analisadas e atrasadas até 2016, relativas a transferências concedidas pelo extinto Ministério da Indústria, Comércio Exterior e Serviços, bem como eventual estoque decorrente de atrasos ocorridos nos exercícios subsequentes, e para dimensionar os procedimentos e recursos necessários para que tal atraso seja evitado em exercícios futuros, em conformidade com o que estabelece o art. 64 da Portaria Interministerial 424/2016, e que informe ao Tribunal de Contas da União, em até 15 (quinze) dias após o fim do prazo estipulado, as providencias adotadas;
	1.7.2. recomendar à Controladoria-Geral da União que acompanhe anualmente o Programa Rota 2030 - Mobilidade e Logística, quando da auditoria anual de contas no Ministério da Economia, para avaliar o funcionamento do grupo de acompanhamento, em cumprimento ao art. 32° do Decreto 9.557/2018;
	1.7.3. dar ciência à Secretaria-Executiva do Ministério da Economia sobre as seguintes falhas verificadas na prestação de contas ordinárias da Secretaria-Executiva do extinto Ministério da Indústria, Comércio Exterior e Serviços relativas ao exercício de 2016, para que sejam adotadas medidas internas com vistas à prevenção de ocorrência de outras semelhantes:
	1.7.3.1. não apresentação, no relatório de gestão, de informações sobre as principais dificuldades encontradas para a realização dos objetivos no exercício (seção 1, item "apresentação") e a sistemática de apuração de custos no âmbito da unidade (seção 7, item 7.2) , em desacordo com a IN/TCU 63/2010, a Decisão Normativa TCU 154/2016 e a Portaria TCU 59/2017;
	1.7.3.2. ausência de identificação dos atos formais de nomeação, designação ou exoneração no rol de responsáveis, em infringência ao art. 11 da Instrução Normativa TCU 63/2010;
	1.7.3.3. baixo alinhamento institucional da unidade jurisdicionada com a Agência Brasileira de Desenvolvimento Industrial no planejamento das atividades a serem executadas no âmbito do contrato de gestão existente entre elas, em desatendimento ao caput do art. 2°, ao art. 10° e ao art. 11° do Decreto 5.352/2005 (item 2.1, B, do relatório de auditoria do controle interno) ;
	1.7.3.4. intempestividade na designação e na efetiva atuação do grupo de acompanhamento de que trata o art. 33 do Decreto 7.819/2012, que regulamentou o Programa Inovar-Auto (item 1.1.1.2 do relatório de auditoria do controle interno) ;
	1.7.3.5. vulnerabilidade da segurança da informação em decorrência da não estruturação da equipe de tratamento e resposta a incidentes em redes computacionais (Etir) , conforme estabelece o art. 5º, V, da IN GSI 1/2008 (item 1.2.1.2 do relatório de auditoria do controle interno) ;
	1.7.4. dar ciência desta deliberação à Secretaria-Executiva do Ministério da Economia e à Controladoria-Geral da União.

Primeira Câmara

Abrao Miguel Arabe Neto (XXX.757.496-XX); Alessandro Franca Dantas (XXX.874.011-XX); Alexsandro Mairink Hoffman (XXX.097.957-XX); Carlos Augusto Grabois Gadelha (XXX.047.737-XX); Daniel Marteleto Godinho (XXX.904.316-XX); Douglas Finardi Ferreira (XXX.806.798-XX); Edna de Souza Cesetti (XXX.402.621-XX); Fernando Lourenco Nunes Neto (XXX.615.837-XX); Fernando de Magalhães Furlan (XXX.751.809-XX); Herlon Alves Brandão (XXX.673.806-XX); Igor Manhaes Nazareth (XXX.925.308-XX); Igor Nogueira Calvet (XXX.097.403-XX); Leonardo Rabelo de Santana (XXX.354.797-XX); Marcelo Maia Tavares de Araujo (XXX.979.411-XX); Marco Cesar Saraiva da Fonseca (XXX.648.747-XX); Marcos Jorge de Lima (XXX.678.252-XX); Marcos Vinicius de Souza (XXX.757.138-XX); Margarete Maria Gandini (XXX.865.470-XX); Márcio Luiz de Freitas Naves de Lima (XXX.999.346-XX); Natália Lorenzetti (XXX.278.249-XX); Renato Agostinho da Silva (XXX.347.324-XX); Sandro Meira Ricci (XXX.322.131-XX); Thaise Pereira Pessoa Dutra (XXX.588.431-XX); Yana Dumaresq Sobral Alves (XXX.458.421-XX)

ACORDAO-COMPLETO-2384367

Acórdão 14549/2019 - Primeira Câmara

WEDER DE OLIVEIRA

não há.

Subprocurador-Geral Paulo Soares Bugarin

PRESTAÇÃO DE CONTAS (PC)

Secretaria de Controle Externo do Desenvolvimento Econômico (SecexDesenvolvimento).